臺灣高等法院刑事判決
109年度上訴字第983號
上  訴  人  
即  被  告  吳世偉


                    （另案於法務部○○○○○○○○○○○執行中）    
上列上訴人因毒品危害防制條例案件，不服臺灣桃園地方法院10
8年度審訴字第413號，中華民國108年6月12日第一審判決（起訴
案號：臺灣桃園地方檢察署107年度毒偵字第6786號），提起上
訴，本院判決如下：
    主  文
上訴駁回。
    事  實
一、吳世偉基於施用第一級毒品海洛因之犯意，於民國107年10
    月22日上午10時許，在桃園市○○區○○街00巷00號2樓住處內
    ，以針筒注射之方式，施用海洛因1次。嗣於同日下午2時50
    分許，在桃園市○○區○○路000號停車場內遇警盤查，吳世偉
    於犯罪被發覺前，主動交付其所有供施用毒品所用之注射針
    筒1支，並自首上開施用毒品犯行而接受裁判，且於同日下
    午3時20分許，經警徵得其同意採尿送驗後，結果呈海洛因
    代謝物可待因及嗎啡陽性反應，而悉上情。
二、案經桃園市政府警察局移送臺灣桃園地方檢察署檢察官偵查
    起訴。
    理  由
一、上開犯罪事實，業據被告吳世偉於警詢、偵訊、原審及本院
    審理時均坦承不諱（見毒偵卷第5至7頁、第46頁，原審卷第
    86頁、第91頁，本院卷第84頁），且被告於107年10月22日
    下午3時20分經警採集其尿液送檢驗結果，檢出海洛因代謝
    物可待因及嗎啡陽性反應一節，有桃園市政府警察局被採尿
    人尿液暨毒品檢體真實姓名與編號對照表、臺灣檢驗科技股
    份有限公司濫用藥物實驗室-臺北107年11月12日出具之報告
    編號：UL/2018/A0000000號濫用藥物檢驗報告各1份在卷可
    稽（見毒偵卷第18之1頁、第50之1頁），復有注射針筒1支
    扣案可憑，足徵被告前揭任意性自白核與事實相符，應堪採
    信。被告前於90年間因施用毒品案件，經臺灣新北地方法院
    裁定送觀察、勒戒後，認無繼續施用毒品之傾向，於90年7
    月25日執行完畢釋放出所，並經臺灣新北地方檢察署檢察官
    以90年度毒偵字第2588號案為不起訴處分確定；復於前揭觀
    察、勒戒執行完畢釋放後5年內之90年9月間，再犯施用第一
    、二級毒品案件，經臺灣桃園地方法院以91年度訴字第1341
    號判決分別判處有期徒刑7月、3月，應執行有期徒刑9月確
    定，有本院被告前案紀錄表1份在卷可參。是被告於初犯施
    用毒品罪經觀察勒戒執行完畢釋放出所後5年內已有再犯施
    用毒品罪之紀錄，本件施用毒品犯行，即非屬毒品危害防制
    條例第20條第3項所規定之5年後再犯之情形，檢察官依法起
    訴，自無不合。綜上，本件事證明確，被告犯行堪以認定，
    應依法論科。
二、論罪及駁回上訴之理由　　
  ㈠核被告所為，係犯毒品危害防制條例第10條第1項之施用第一
    級毒品罪。被告因施用而持有海洛因之低度行為，為施用之
    高度行為所吸收，不另論罪。
　㈡刑之加重及減輕事由
　⒈按裁判確定後犯數罪，受二以上徒刑之執行（非屬合併處罰
    範圍）者，其假釋有關期間如何計算，有兩種不同見解：其
    一為就各刑分別執行，分別假釋，另一則為依分別執行，合
    併計算之原則，合併計算假釋有關之期間。為貫徹監獄行刑
    理論及假釋制度之趣旨，並維護受刑人之利益，自以後者為
    可取，固為刑法第79條之1增訂之立法意旨。惟上開放寬假
    釋應具備「最低執行期間」條件之權宜規定，應與累犯之規
    定，分別觀察與適用。併執行之徒刑，本係得各別獨立執行
    之刑，對同法第47條累犯之規定，尚不得以前開規定另作例
    外之解釋，倘其中甲罪徒刑已執行期滿，縱因合併計算最低
    應執行期間而在乙罪徒刑執行中假釋者，於距甲罪徒刑期滿
    後之假釋期間再犯罪，即與累犯之構成要件相符，仍應以累
    犯論（最高法院103年度第1次刑事庭會議參照）。查，被告
    前於①101年間因施用毒品案件，經臺灣桃園地方法院以101
    年度審訴字第1239號判決分別判處有期徒刑8月、6月，應執
    行有期徒刑1年（下稱甲案）；②同年間因竊盜案件，經臺灣
    士林地方法院以102年度審易字第174號判決判處有期徒刑1
    年確定；③102年間因施用毒品案件，經臺灣新北地方法院以
    102年度訴字第1713號判決判處有期徒刑10月，上訴後，經
    最高法院以103年度台非字第425號判決撤銷原判決，改判處
    有期徒刑9月確定；④同年間因竊盜案件，經臺灣臺北地方法
    院以102年度審易字第3075號判決判處有期徒刑9月確定；⑤
    同年間因竊盜案件，經臺灣新北地方法院以103年度審易字
    第41號判決判處有期徒刑8月確定；⑥103年間因竊盜案件，
    經臺灣新北地方法院以103年度審易字第1177號判決分別判
    處有期徒刑1年、10月，應執行有期徒刑1年8月確定，上開②
    至⑥各罪刑，嗣經臺灣新北地方法院以104年度聲字第416號
    裁定定應執行有期徒刑4年2月確定（下稱乙案），甲案之刑
    期自102年6月27日起算至103年6月26日期滿，乙案接續執行
    ，刑期自103年6月27日起算至107年8月26日，嗣被告於106
    年3月2日縮短刑期假釋出監等情，有本院被告前案紀錄表1
    份在卷足憑，是甲案徒刑已於103年6月26日執行期滿，縱其
    在乙案假釋期間內再犯施用毒品案件經法院判刑，致其假釋
    嗣遭到撤銷，揆諸上開說明，仍無礙於甲案刑期已執行完畢
    之事實，其於有期徒刑執行完畢後5年以內，故意再犯本件
    有期徒刑以上之罪，為累犯。並參酌司法院大法官釋字第77
    5號解釋意旨，審酌被告前已多次犯施用毒品罪，經判處徒
    刑並執行完畢，理應產生警惕作用，並因此自我控管，然其
    於本案又犯施用毒品罪，足見對於刑罰之反應力顯然薄弱，
    就其所犯之罪之最低本刑予以加重，尚不致使其所受之刑罰
    超過其所應負擔之罪責，而造成對其人身自由過苛之侵害，
    應依刑法第47條第1項之規定，加重其刑。
　⒉又按對於未發覺之罪自首而受裁判者，得減輕其刑，刑法第6
    2條前段定有明文。經查，被告於上開時、地，為警盤查之
    際，主動交付上開注射針筒1支，並向警方坦承其有施用第
    一級毒品海洛因等情，此有警詢筆錄在卷可查，警員於盤查
    被告之際，尚乏確切之根據足對被告為合理懷疑其有施用毒
    品之犯行，故本案被告於有偵查犯罪職權之機關或公務員尚
    未發覺之前，主動供出犯罪行為，並依法接受裁判，應合於
    自首要件，爰依刑法第62條前段之規定減輕其刑，並依法先
    加重後減輕之。
  ㈢原審以被告所犯事證明確，適用毒品危害防制條例第10條第1
    項、刑法第11條前段、第47條第1項、第62條前段之規定，
    依累犯規定加重其刑，又認符合自首而減輕其刑，並依法先
    加後減之，且審酌被告未戒絕毒癮施用足以導致人體機能發
    生依賴性、成癮性及抗藥性等障礙之第一級毒品，顯見其戒
    除毒癮之意志薄弱；惟念及被告犯後猶能坦承犯行，堪認尚
    具悔意，且被告施用毒品之犯行，本質上屬戕害自己身心健
    康之行為，尚未有嚴重破壞社會秩序或侵害他人權益之情形
    ，併參酌其素行、教育程度、家庭經濟狀況、犯罪動機、目
    的、手段等一切情狀，量處有期徒刑7月，就扣案之被告所
    有供犯施用海洛因所用之注射針筒1支，依刑法第38條第2項
    規定諭知沒收，認事用法及量刑均無違誤，應予維持。　
  ㈣被告上訴意旨略以：被告係於前案假釋中再犯本案，前案徒
    刑尚未執行完畢，故本件不應論以累犯。且毒品危害防制條
    例第10條第1項之法定刑為6月以上5年以下有期徒刑，原審
    認定符合自首並減輕其刑，但仍量處有期徒刑7月，尚嫌過
    重，請從輕量處得易科罰金之刑度等語。經查，本件符合刑
    法第47條第1項累犯之規定，並應加重其刑乙節，已如前述
    。又按量刑之輕重，屬於為裁判之法院得依職權自由裁量之
    事項，苟其量刑已以行為人之責任為基礎，並斟酌刑法第57
    條所列一切情狀，在法定刑度內，酌量科刑，如無偏執一端
    ，致明顯輕重失衡情形，不得遽指為不當或違法。原判決依
    法審酌本案累犯加重及自首減輕之事由後，關於所量處之宣
    告刑業於理由內具體說明其審酌之依據及理由（見原判決理
    由欄「參、三」所載），係基於行為人之責任基礎，斟酌刑
    法第57條所列情狀，而為刑之量定，既未逾越法定刑度，亦
    無裁量權濫用或輕重失衡之情形，況依卷附被告之前案紀錄
    表所示，屢犯施用毒品罪遭法院判刑確定，而本案有累犯加
    重及自首減輕之事由，此外別無其他法定減輕事由，原審所
    量定之刑對照先前之紀錄以觀，並無輕重失衡之違法或不當
    情事，上訴意旨所指各節，並無理由，應予駁回。　　　
據上論斷，應依刑事訴訟法第368條，判決如主文。
本案經檢察官林欣怡提起公訴，檢察官滕治平到庭執行職務。
中　　華　　民　　國　　109 　年　　4 　　月　　28　　日
                  刑事第六庭  審判長法　官  劉方慈
                                    法　官  朱嘉川
                                    法　官  許曉微
以上正本證明與原本無異。
如不服本判決，應於收受送達後20日內向本院提出上訴書狀，其
未敘述上訴之理由者並得於提起上訴後20日內向本院補提理由書
（均須按他造當事人之人數附繕本）「切勿逕送上級法院」。
                                    書記官  徐仁豐
中　　華　　民　　國　　109 　年　　4 　　月　　28　　日
附錄：本案論罪科刑法條全文
毒品危害防制條例第10條
施用第一級毒品者，處 6 月以上 5 年以下有期徒刑。
施用第二級毒品者，處 3 年以下有期徒刑。